臺灣彰化地方法院刑事裁定
111年度毒聲重字第1號
聲  請  人  臺灣彰化地方檢察署檢察官   
受  刑  人  文志勝


上列聲請人因違反毒品危害防制條例案件，對於本院民國110年5
月24日所為之110年度毒聲字第381號裁定，聲請重新審理，本院
裁定如下：
    主  文
聲請駁回。
    理  由
一、聲請意旨詳如附件檢察官聲請書所載。
二、按觀察、勒戒及強制戒治之裁定確定後，有下列情形之一，
    認為應不施以觀察、勒戒或強制戒治者，受觀察、勒戒或強
    制戒治處分之人，或其法定代理人、配偶，或檢察官得以書
    狀敘述理由，聲請原裁定確定法院重新審理：一、適用法規
    顯有錯誤，並足以影響裁定之結果者。二、原裁定所憑之證
    物已證明為偽造或變造者。三、原裁定所憑之證言、鑑定或
    通譯已證明其為虛偽者。四、參與原裁定之法官，或參與聲
    請之檢察官，因該案件犯職務上之罪，已經證明者。五、因
    發現確實之新證據足認受觀察、勒戒或強制戒治處分之人，
    應不施以觀察、勒戒或強制戒治者。六、受觀察、勒戒或強
    制戒治處分之人，已證明其係被誣告者；聲請重新審理，應
    於裁定確定後30日內提起。但聲請之事由，知悉在後者，自
    知悉之日起算；法院認為無重新審理之理由，或程序不合法
    者，應以裁定駁回之；認為有理由者，應重新審理，更為裁
    定。法院認為無理由裁定駁回聲請者，不得更以同一原因，
    聲請重新審理，毒品危害防制條例第20條之1第1項、第2項
    、第4項前段分別定有明文。次按毒品危害防制條例第20條
    之1第1項第5款所謂「確實之新證據」，依其文義解釋，係
    指觀察、勒戒及強制戒治裁定確定後始存在或成立之證據，
    得以合理相信其足以動搖原確定裁定，而應改認受觀察、勒
    戒及受戒治人不應施以觀察、勒戒或強制戒治，最高法院11
    0年度台抗字第791號裁定意旨可資參照。
三、又按尿液檢體係指用於檢驗之尿液。尿液檢體（甲）為供作
    例行檢驗者，尿液檢體（乙）為供作複驗者；複驗係指已經
    確認檢驗檢體，為確定藥物或代謝物存在而再進行乙瓶之確
    認檢驗；最低可定量濃度係指儀器可確認檢測物並定量檢測
    物之最低濃度；初步檢驗結果在閾值以上或有疑義之尿液檢
    體，應再進行確認檢驗。確認檢驗結果在閾值（即甲基安非
    他命500ng/mL，且其代謝物安非他命之濃度在100ng/mL以上
    ）以上者，應判定為甲基安非他命陽性；司法案件之濫用藥
    物尿液，必要時得採用最低可定量濃度為閾值，不受第15條
    、第18條規定限制；尿液檢體複驗之閾值以檢驗機構檢驗濫
    用藥物或其代謝物之最低可定量濃度為準，其複驗結果低於
    最低可定量濃度者，應判定為陰性；在最低可定量濃度以上
    者，應判定為陽性，濫用藥物尿液檢驗作業準則（下稱作業
    準則）第3條第2款、第8款、第14款、第18條第1項第1款第2
    目、第20條、第24條定有明文。是確認檢驗結果經判定為陰
    性者，雖表示其尿液中藥物濃度低於閾值或未檢出，然並不
    完全表示其未曾服用該藥物，且司法案件之濫用藥物尿液，
    於必要時得採用最低可定量濃度為閾值，又尿液檢體複驗之
    閾值係以最低可定量濃度為準。　　
四、經查：
　㈠受刑人即被告文志勝（以下稱被告）前因施用毒品案件，於
    民國110年1月12日10時55分許為警採集尿液2瓶（尿液編號
    為Z000000000000），其中甲瓶經送立人醫事檢驗所確認檢
    驗後，安非他命之確認濃度為768ng/mL，甲基安非他命之閾
    值為3695ng/mL，依上揭作業準則第18條規定，即可確認甲
    基安非他命之存在，上開檢驗所即據此判定被告尿液檢驗結
    果呈甲基安他命陽性反應，復臺灣彰化地方檢察署（下稱彰
    化地檢署）檢察官就此聲請裁定將被告送觀察、勒戒處分，
    本院審酌上情後，認事證明確，乃以110年度毒聲字第381號
    裁定被告應送勒戒處所觀察、勒戒，上開裁定於110年6月10
    日確定，被告並於110年9月7日入所執行觀察、勒戒處分等
    情，有立人醫事檢驗所濫用藥物尿液檢驗報告、應受尿液採
    驗人尿液檢體採集送驗紀錄、臺灣高等法院被告前案紀錄表
    等在卷可佐，且經本院核閱110年度毒聲字第381號刑事卷宗
    明確，此部分事實，應堪認定。
　㈡前開裁定確定後，為確認立人醫事檢驗所檢驗結果之正確性
    ，刑事局將被告剩餘之甲瓶尿液再送欣生生物科技股份有限
    公司（下稱欣生公司）進行二次檢驗後，欣生公司檢驗報告
    安非他命類初步檢驗陰性（無確認檢驗），檢驗結果為安非
    他命陰性、甲基安非他命陰性。聲請人復將被告乙瓶尿液送
    法務部法醫研究所（下稱法醫研究所）進行甲基安非他命複
    驗，結果檢出安非他命為17ng/mL，甲基安非他命為88ng/mL
    ，有欣生公司1C302048號濫用藥物尿液檢驗報告、法務部法
    醫研究所111年3月1日法醫毒字第11100007290號函及所附法
    醫毒字第1116100941號毒物化學鑑定書（聲請人收受日為11
    1年3月4日，有函文上蓋彰化地檢署收文戳章可佐）附卷可
    參。聲請人據此乃於111年3月11日向本院為本件重新審理之
    聲請等情，此有卷附本院收文收狀章戳在卷可考。是以，本
    院110年度毒聲字第381號裁定雖已確定，如前所述，惟聲請
    人據以為本件聲請之新證據即前開欣生公司濫用藥物尿液檢
    驗報告、法醫研究所毒物化學鑑定書，聲請人係於本院前開
    裁定確定後之111年3月4日始知悉，且聲請人亦已於知悉後3
    0日內向本院提起本件聲請，故本件聲請並未逾毒品危害防
    制條第20條之1第2項所定之法定期間，合先敘明。
　㈢又自藥學檢定專業以論，受檢尿液之藥物代謝濃度，僅需高
    於檢測儀器之最低可定量濃度，即可判定其曾施用該藥物，
    此觀諸上揭作業準則第24條規定：「尿液檢體複驗之閾值以
    檢驗機構檢驗濫用藥物或其代謝物之最低可定量濃度為準，
    其複驗結果在最低可定量濃度以上者，應判定為陽性」自明
    。再者，通常同準則「第18條規定之閾值」乃較「最低可定
    量濃度」為高，而司法案件係由法官依所存證據獨立裁判，
    如依卷內所存其他證據，例如被告之自白、扣案之證物、證
    人之證述等等，已可推斷被告犯罪，則該作業準則第18條規
    定較高之判定陽性反應閾值，自不宜拘束法院，是作業準則
    第20條方規定，必要時法院乃得斟酌情形，改採依最低可定
    量濃度之判定。查，本件被告於本院訊問時，已當庭對檢察
    官原聲請觀察勒戒之聲請書內所載之犯罪事實表示沒有意見
    ，並坦承犯罪，自承真的有這件事，其在110年1月11日在其
    家附近施用毒品等語（見本院卷第33頁）；而被告之乙瓶尿
    液經定量檢驗法複驗後，安非他命之閾值為17ng/mL，甲基
    安非他命之閾值為88ng/mL，可確認該尿液確實含有安非他
    命、甲基安非命成份，被告確曾施用甲基安非他命無訛；又
    法醫研究所之檢驗儀器可檢出之最低濃度各為安非他命10ng
    /mL、甲基安非他命10ng/mL（見前開毒物化學鑑定書「備註
    欄」所示），則縱然上揭乙瓶尿液之檢驗結果經記載為「陰
    性」，惟揆諸前揭說明，本院就被告尿液甲基安非他命代謝
    物之檢測，仍得採用最低可定量濃度予以判定，而不受前揭
    作業準則第18條閾值之限制。本院依被告首揭自白，佐以法
    醫研究所出具之毒物化學鑑定書，採用最低可定量濃度，做
    為判定被告確有施用第二級毒品甲基安非他命之依據，認被
    告確有於110年1月11日16時許，在其位於彰化縣○○鄉○○路0
    段000巷00弄0號住處附近，以將甲基安非他命置入玻璃球內
    燒烤吸食煙霧之方式，施用第二級毒品甲基安非他命1次之
    行為。
　㈣從而，本院110年度毒聲字第381號裁定被告應入勒戒處所施
    以觀察、勒戒處分，其認事用法尚無違法或不當。聲請人所
    指本案就被告甲瓶尿液送欣生公司二次檢驗後，欣生公司所
    出具之濫用藥物尿液檢驗報告結果，就安非他命類安非他命
    、甲基安非他命初驗均為陰性，且法醫研究所出具之毒物化
    學鑑定書亦認為立人醫事檢驗所之檢驗結果應為錯誤等情，
    然法醫研究所出具之檢驗結果，被告之安非他命之閾值為17
    ng/mL，甲基安非他命之閾值為88ng/mL，均已達法醫研究所
    檢測之最低可定量濃度，是依法醫研究所之複驗結果，不足
    認被告應不施以觀察、勒戒處分，與毒品危害防制條例第20
    條之1第1項第5款規定所稱之「新證據」尚不相符，復衡酌
    本件聲請重新審理亦無該條項所定其他各款情事，聲請人就
    上開確定裁定聲請重新審理，為無理由，應予駁回。
五、依毒品危害防制條例20條之1第4項前段，裁定如主文。
中　　華　　民　　國　　111 　年　　7 　　月　　13　　日
                  刑事第六庭    法  官  范馨元
以上正本證明與原本無異。
如不服本裁定，應於裁定送達後5日內向本院提出抗告狀(須附繕
本)。
中　　華　　民　　國　　111 　年　　7 　　月　　13　　日
                                書記官  許原嘉